【裁判字號】    98,訴,3292
【裁判日期】    981106
【裁判案由】    毒品危害防制條例
【裁判全文】
臺灣臺中地方法院刑事判決              98年度訴字第3292號
公  訴  人  臺灣臺中地方法院檢察署檢察官
被      告  甲○○
上列被告因毒品危害防制條例案件，經檢察官提起公訴（98年度
毒偵字第1944號），被告於準備程序就被訴事實為有罪之陳述，
本院合議庭裁定由受命法官獨任進行簡式審判程序，並予判決如
下：
    主    文
甲○○施用第一級毒品，累犯，處有期徒刑肆月，如易科罰金，
以新臺幣壹仟元折算壹日；扣案摻有微量毒品海洛因成分之香菸
壹支（驗餘淨重零點陸零玖公克）沒收銷燬之。又施用第二級毒
品，累犯，處有期徒刑月，如易科罰金，以新臺幣壹仟元折算
壹日。主刑部分應執行有期徒刑陸月，如易科罰金，以新臺幣壹
仟元折算壹日。
    犯罪事實
一、甲○○前於民國八十二年間，曾因違反肅清煙毒條例、麻醉
    藥品管理條例等案件，經本院以八十二年度訴字第二四七一
    號判處有期徒刑三年二月、七月，並定應執行為有期徒刑三
    年七月，嗣經臺灣高等法院臺中分院以八十二年度上訴字第
    四０三五號駁回上訴而告確定；復於八十四年間，再因違反
    肅清煙毒條例、麻醉藥品管理條例案件，經本院以八十四年
    度訴字第一九八八號判處有期徒刑三年八月、六月，並定應
    執行刑為有期徒刑四年二月，且經臺灣高等法院臺中分院以
    八十四年度上訴字第三八八號駁回上訴而告確定；前揭案件
    後經接續為執行，甲○○入監執行後，於八十八年二月十日
    因縮短刑期假釋付保護管束出監，之後甲○○於假釋期間內
    之八十九年間，再因違反著作權法案件，經本院以八十九年
    度訴第二０三四號判處有期徒刑一年二月，嗣經臺灣高等法
    院臺中分院以八十九年度上訴字第二四四九號駁回上訴而告
    確定，是其前揭假釋亦遭撤銷，所餘殘刑有期徒刑三年十月
    又二十九日再與上開有期徒刑一年二月接續為執行，其入監
    執行後，因適逢減刑條例之施行，其前揭所犯違反肅清煙毒
    條例、麻醉藥品管理條例等案件所處有期徒刑三年二月、七
    月、三年八月、六月均經臺灣高等法院臺中分院以九十八年
    度聲減字第七０號裁定減刑二分之一，並分別定應執行刑為
    有期徒刑一年八月、一年十月確定，甫於九十六年七月十六
    日期滿執行完畢出監。另甲○○於九十五年間，已另因施用
    毒品案件，經本院以九十五年度毒聲字第八一五號裁定送觀
    察勒戒後，因認有繼續施用毒品之傾向，再經本院續以九十
    五年度毒聲字第一一０四號裁定送強制戒治，後因執行已逾
    六月以上，且經臺灣臺中戒治所評定無繼續執行戒治之必要
    ，而於九十六年七月十二日強制戒治期滿執行完畢，並由臺
    灣臺中地方法院檢察署檢察官以九十六年度戒毒偵字第一六
    ０號為不起訴處分確定。
二、詎甲○○猶不知戒絕，竟於前開強制戒治執行完畢後五年內
    ，分別為下列行為：(一)甲○○明知毒品海洛因業經公告列為
    毒品危害防制條例第一級毒品，不得非法持有、施用，因未
    戒除施用毒品海洛因之惡習，仍基於施用第一級毒品海洛因
    之行為決意，於九十八年五月十四日上午十時許，在其友人
    郭正明（所涉犯販賣、轉讓毒品犯嫌，另由檢察官依法偵辦
    ）位於臺中市○○區○○路一三八號四樓之五之住處內，由
    郭正明無償毒品海洛因少許後，即以將毒品海洛因摻入香菸
    內點火燃燒使之產生煙霧後加以吸食之方式，非法施用毒品
    海洛因一次；(二)另甲○○復明知毒品甲基安非他命業經公告
    列為毒品危害防制條例之第二級毒品，亦不得非法持有、施
    用，因未戒除施用毒品甲基安非他命之惡習，仍另基於施用
    第二級毒品甲基安非他命之犯意，於九十八年五月十四日十
    三時許為警查獲後採尿時往前回溯九十六小時內之某時，在
    不詳地點，以將毒品甲基安非他命置於玻璃球上加熱燒烤，
    使之產生煙霧後，再以口鼻吸取其煙氣之方式，非法施用毒
    品甲基安非他命一次。嗣甲○○於九十八年五月十四日上午
    十時三十分許，為警持本院核發之搜索票在其友人郭正明之
    前揭住處內搜索查獲，並自其身上扣得其所有已吸食過，摻
    有微量毒品海洛因成分之香菸一支（驗餘淨重0.6090公克）
    ，其且經員警徵得其同意採集尿液送請鑑驗，因嗎啡（毒品
    海洛因之代謝物）及甲基安非他命俱呈現陽性反應，始由警
    進而查悉上情。
三、案經臺中市警察局第二分局報請臺灣臺中地方法院檢察署檢
    察官偵查起訴。
    理    由
一、上開事實，業經被告甲○○於本院訊問時坦認不諱，而被告
    為警查獲後所採取之尿液，經送請中山醫學大學附設醫院檢
    驗科藥物檢測中心檢驗結果，嗎啡（毒品海洛因之代謝物）
    與甲基安非他命均呈現陽性反應，有該中心出具之尿液檢驗
    報告一份附卷可稽（見偵查字卷第12頁）。另被告為警查獲
    時所扣得其所有已吸食過之香菸一支，經鑑驗後確實含有毒
    品海洛因成分（驗餘淨重0.6090公克），亦有行政院衛生署
    草屯療養院九十八年六月二十二日草療鑑字第0980600109號
    鑑定書一份附卷可參（見偵查卷第15頁），足見被告上開自
    白，確與客觀事實相符，堪予採認。又被告前於九十五年間
    ，即曾因施用毒品案件，經本院以九十五年度毒聲字第八一
    五號裁定送觀察勒戒後，因認有繼續施用毒品之傾向，再經
    本院續以九十五年度毒聲字第一一０四號裁定送強制戒治，
    後因執行已逾六月以上，且經臺灣臺中戒治所評定無繼續執
    行戒治之必要，而於九十六年七月十二日強制戒治期滿執行
    完畢，並由臺灣臺中地方法院檢察署檢察官以九十六年度戒
    毒偵字第一六０號為不起訴處分確定，此有臺灣高等法院被
    告前案紀錄表及臺灣臺中地方法院檢察署全國施用毒品案件
    紀錄表在卷可查，是被告確有於強制戒治執行完畢後，五年
    內復行施用毒品之罪行。綜此，本件事證已臻明確，被告施
    用毒品海洛因及甲基安非他命之犯行，均洵堪認定。
二、核被告甲○○所為：
  (一)按海洛因、甲基安非他命分屬毒品危害防制條例第二條第二
    項第一款、第二款所指之第一級、第二級毒品，核被告甲○
    ○所為，係犯毒品危害防制條例第十條第一項之施用第一級
    毒品罪、同法條第二項之施用第二級毒品罪。
  (二)被告甲○○施用前後持有第一級毒品及吸食前持有第二級毒
    品之低度行為，分別為其施用第一級毒品及第二級毒品之高
    度行為所吸收，均不另論罪。
  (三)另被告甲○○有前揭犯罪事實欄所載之經有期徒刑宣告及執
    行完畢之情形，此有前開臺灣高等法院被告前案紀錄表在卷
    可按，其於有期徒刑執行完畢後，五年以內故意再犯本件皆
    為有期徒刑以上之二罪，咸應依刑法第四十七條第一項之規
    定論以累犯，並俱予以加重其刑。
  (四)按最高法院九十五年五月二十三日刑事庭第八次會議決議，
    關於法律變更之比較適用原則，於比較時應就罪刑有關之共
    犯、未遂犯、想像競合犯、牽連犯、連續犯、結合犯，以及
    累犯加重、自首減輕暨其他法定加減原因（如身分加減）與
    加減比例等一切情形，本於統一性及整體性原則，綜其全部
    罪刑之結果而為比較。本件被告甲○○行為後，毒品危害防
    制條例第十七條業已修正，經總統於九十八年五月二十日公
    布，依中央法規標準法第十三條規定，自公布日起算至第三
    日起發生效力，故應於九十八年五月二十二日生效施行（按
    法規之制定與法規之修正，如有特定生效日之必要者，依中
    央法規標準法第十四條或第二十條第二項準用第十四條之規
    定，應分別特定其施行日期。法規制定或前次修正基於特殊
    因素所特定之施行日期，並不適用於日後修正或再次修正之
    條文。又法律之制定或修正，若未明定施行日期者，中央法
    規標準法雖未規定應自何時生效，然法律既經制定或修正並
    經總統公布，自應依一般原則，自公布日起算至第三日發生
    效力。至於九十二年七月九日修正公布之毒品危害防制條例
    第三十六條規定：「本條例自公布後六個月施行。」其立法
    理由係謂：「(一)依修正草案第二條第三項規定，法務部需會
    同衛生署成立審議委員會每三個月定期檢討調整毒品之分級
    及品項，而本次新增第四級毒品，有需要在新法施行前先經
    該審議會檢討後再調整公布，爰預留六個月緩衝期，以利處
    理。(二)依本條例新修正之規定，有必要再訂定相關子法及修
    正相關法規，以配合本條例之施行，故亦有需要預留適當緩
    衝期，以利訂頒相關子法及相關法規之配合修正。」故該條
    規定，顯係因應該次修正之需，始預留適當之緩衝期。與本
    次之修正並未定有施行日期之特別規定，且亦未明示係基於
    何特殊因素而修正，自並不能適用九十二年七月九日修正公
    布之毒品危害防制條例第三十六條自公布後六個月施行之規
    定），是被告犯罪後之法律已有變更。而修正前毒品危害防
    制條例第十七條之規定為：「犯第四條第一項至第四項、第
    五條第一項至第四項前段、第六條第一項至第四項、第七條
    第一項至第四項、第八條第一項至第四項、第十條或第十一
    條第一項、第二項之罪，供出毒品來源，因而破獲者，得減
    輕其刑。」；修正後毒品危害防制條例第十七條第一項則規
    定：「犯第四條至第八條、第十條或第十一條之罪，供出毒
    品來源，因而查獲其他正犯或共犯者，減輕或免除其刑。」
    ，從而，被告就本件施用第一級毒品罪行部分供出毒品之來
    源，依刑法第二條第一項之規定及前揭最高法院決議綜其全
    部罪刑新舊法比較之結果，此部分修正後之法律規定顯較修
    正前有利於被告，依刑法第二條第一項但書之規定，此部分
    自應適用被告裁判時之毒品危害防制條例。而考以毒品危害
    防制條例第十七條之立法目的，在利用減刑之寬典，鼓勵運
    輸、販賣、吸用或持有毒品之行為人，供出毒品之來源，藉
    以擴大防制毒品之成效，使煙毒易於斷絕。故凡觸犯該條所
    列舉之罪者，據實指陳其毒品由來之人或地，並因而查獲其
    他正犯或共犯者，即符合該條減輕或免除其刑之規定。查本
    件被告甲○○為警查獲時，即已具體指明其先前撥打郭正明
    持用之0000000000號行動電話係為向郭正明拿取毒品海洛因
    ，且其為警查獲當時所扣得其所有已吸食過之香菸一支亦係
    由郭正明所無償提供（見警卷第1頁反面、第2頁，毒偵字卷
    第6頁、第7頁），又除被告外，尚有其餘證人劉志智、向世
    燕等人指證郭正明有販賣毒品海洛因之犯行，而郭正明涉嫌
    販賣、轉讓毒品海洛因之案件，業經臺中市警察局第二分局
    移送臺灣臺中地方法院檢察署檢察官以九十八年度偵字第一
    三六二三號偵查中，此經本院依職權列印另案犯嫌郭正明之
    臺灣高等法院前案記錄表及調取臺中市警察局第二分局九十
    八年五月十四日中分二警偵字第00980014849號刑事案件報
    告書核閱屬實（見本院卷第12頁至第19頁、第22頁至第24頁
    ），是員警於被告供述其施用毒品之來源前，固已知悉並掌
    握郭正明有販賣毒品海洛因予他人之相關事證；惟被告嗣後
    於警詢及偵查中供陳其所施用之毒品海洛因係向郭正明所無
    償取得，此仍得以作為郭正明轉讓毒品海洛因犯嫌之相關佐
    證，令司法機關得憑以查獲、追訴及審理郭正明此部分轉讓
    毒品海洛因之犯行，本院揆諸前揭毒品危害防制條例第十七
    條之立法意旨，認在對被告並無不利之前提下，就前開法條
    之解釋應予「目的性擴張」，被告既就其所施用之毒品海洛
    因供出其來源為郭正明，並使司法機關得以查悉論斷郭正明
    轉讓第一級毒品予被告部分之犯行，被告就本件施用毒品海
    洛因犯行部分，所為應與前開法條減刑之要件相符，而予以
    減輕其刑，並因其同時有免除其刑之規定，其減輕得減至三
    分之二，且就此部分與累犯之加重情形，予以先加重後減輕
    之。
  (五)被告甲○○所犯前開二罪間，犯意各別，罪名、行為且互殊
    ，應予分論併罰。
三、爰審酌被告甲○○前已因施用毒品犯行經強制戒治之執行，
    竟仍故態復萌，復行施用毒品不輟，無視於毒品對於自身健
    康之戕害及國家對於杜絕毒品犯罪之禁令；惟衡酌施用毒品
    係屬自戕行為，被告犯罪手段尚屬平和，亦未因此而危害他
    人，所生損害尚非鉅大，而被告於犯後始終坦承犯行，尚見
    悔意之犯罪後態度，暨施用毒品者均有相當程度之成癮性及
    心理依賴，其犯罪心態與一般刑事犯罪之本質並不相同，應
    側重適當之醫學治療及心理矯治為宜等一切情狀，分別量處
    如主文所示之刑，並定其應執行之刑，暨均諭知易科罰金之
    折算標準（按刑法第四十一條之規定，於九十八年一月二十
    一日再經修正公布，並自同年九月一日起施行，修正後刑法
    第四十一條第八項乃修正前同條第二項之移列，其規定內容
    相同，無庸為新舊法之比較適用，爰逕依九十八年九月一日
    起修正施行之刑法第四十一條第八項、第一項前段之規定，
    併就應執行之刑亦諭知易科罰金之折算標準如主文）。至被
    告為警查獲時所扣得其所有已吸食過之香菸一支（驗餘淨重
    0.6090公克），經鑑驗後既含有毒品海洛因之成分，已如前
    述，應併同依毒品危害防制條例第十八條第一項前段之規定
    予以宣告沒收銷燬之。
據上論斷，應依刑事訴訟法第二百七十三條之一第一項、第二百
九十九條第一項前段，毒品危害防制條例第十條第一項、第二項
、第十七條第一項、第十八條第一項前段，刑法第十一條、第二
條第一項但書、第四十一條第一項前段、第八項、第四十七條第
一項、第五十一條第五款，判決如主文。
本案經檢察官張富鈞到庭執行職務。
中    華    民    國    98    年    11    月    6     日
                  刑事第三庭  法  官  陳思成
以上正本證明與原本無異。
如不服本判決應於收受判決後10日內向本院提出上訴書狀，並應
敘述具體理由；其未敘述上訴理由者，應於上訴期間屆滿後20日
內向本院補提理由書（均須按他造當事人之人數附繕本）「切勿
逕送上級法院」。
                              書記官  吳詩琳
中    華    民    國    98    年    11    月    6     日
附錄論罪科刑法條
毒品危害防制條例第十條
施用第一級毒品者，處六月以上五年以下有期徒刑。
施用第二級毒品者，處三年以下有期徒刑。


司法院資訊處製作；財團法人民間司法改革基金會備份。
